臺灣基隆地方法院行政訴訟判決
110年度交字第134號
原      告  苗豐毅  
被      告  交通部公路總局臺北市區監理所

代  表  人  江澍人  
訴訟代理人  吳孟娟  
上列當事人間交通裁決事件，原告不服被告民國110年10月27日
北市監基裁字第25-AFU542921號裁決，提起行政訴訟，本院判決
如下：
    主  文
原告之訴駁回。
訴訟費用新臺幣參佰元由原告負擔。
    事實及理由
壹、程序事項：
    按交通裁決事件之裁判，得不經言詞辯論為之，行政訴訟法
    第237條之7定有明文。本件係因原告不服被告依道路交通管
    理處罰條例第60條第1項規定所為裁決，而提起撤銷訴訟，
    屬交通裁決事件之裁判，依前揭規定，爰不經言詞辯論，逕
    行裁判，合先敘明。　　
貳、實體事項：
一、事實概要：
　　原告於民國110年8月22日14時52分許，駕駛訴外人基隆煤氣
    行所有車牌號碼000-0000號自用小客車（下稱系爭車輛），
    行經臺北市內湖區舊宗路一段與新湖一路交岔路口（下稱系
    爭地點），因「違反處罰條例，拒絕停車接受稽查而逃逸」
    之違規行為，經臺北市政府警察局內湖分局（下稱舉發機關
    ）員警親眼目睹，而於110年8月22日填製北市警交大字第AF
    U542921號舉發違反道路交通管理事件通知單（下稱舉發單
    ）逕行舉發，並記載應到案日期為110年10月6日前（110年8
    月24日入案）。嗣基隆煤氣行表示不服，復依道路交通管理
    處罰條例第85條第1 項規定，辦理歸責原告為實際駕駛人。
    又原告上開行為，經被告轄下基隆監理站向舉發機關確認違
    規屬實，被告乃於110年10月27日作成北市監基裁字第25-AF
    U542921號違反道路交通管理事件裁決書，依道路交通管理
    處罰條例第60條第1項規定，認原告有「違反處罰條例之行
    為，拒絕停車接受稽查而逃逸」之違規行為，裁處原告「罰
    鍰新臺幣（下同）20,000元，吊扣駕駛執照6個月」（下稱
    原處分）。原告不服，遂於110年11月17日提起本件行政訴
    訟。
二、原告主張：
　　原告對於舉發機關110年8月22日北市警交大字第AFU542922
    號舉發單，舉發其於系爭地點違反禁止左轉標誌左轉乙情，
    並不否認。惟原告當日駕駛系爭車輛行經系爭地點後，突有
    一警衛自IKEA停車場衝出欲攔停系爭車輛，原告係誤認停車
    場在招攬生意，方逕自離去，不料數日後竟收到未受稽查逃
    逸之舉發單。原告認為舉發機關員警挾地形之便、站立於賣
    場警衛站、收費亭與柵欄入口旁，且未開啟警示燈，亦未注
    意當時路況及當事人安全，任意攔停原告，違反「交通違規
    稽查與輕微違規勸導作業注意事項」。且當時原告不知自己
    違規，亦不知攔停之人係舉發機關員警，其駕車離去自非逃
    逸等語。並聲明：撤銷原處分。
三、被告答辯：
　　內政部警政署於108年12月31日業已將「交通違規稽查與輕
    微違規勸導作業注意事項」等內容納入「取締一般交通違規
    作業程序」，是舉發機關員警身著警察制服，見系爭車輛於
    系爭地點違反禁止左轉標誌左轉駛來，遂手持指揮棒，並以
    明確哨音攔停原告，自屬適法。原告未受稽查逕自駛離，舉
    發機關員警逕行舉發，當無違誤等語。並聲明：原告之訴駁
    回。
四、本院之判斷：
　　查原告於110年8月22日14時52分許，駕駛基隆煤氣行所有之
    系爭車輛行經系爭地點，因「違反處罰條例，拒絕停車接受
    稽查而逃逸」之違規行為，經舉發機關員警親眼目睹，而於
    110年8月22日填製舉發單逕行舉發，並記載應到案日期為11
    0年10月6日前（110年8月24日入案）。嗣基隆煤氣行表示不
    服，復依道路交通管理處罰條例第85條第1 項規定，辦理歸
    責原告為實際駕駛人。又原告上開行為，經被告轄下基隆監
    理站向舉發機關確認違規屬實，被告乃於110年10月27日，
    依道路交通管理處罰條例第60條第1項規定，認原告有「違
    反處罰條例之行為，拒絕停車接受稽查而逃逸」之違規行為
    ，以原處分裁處原告罰鍰20,000元，吊扣駕駛執照6個月等
    情，有舉發單、違規歷史資料查詢報表、臺北市政府警察局
    交通警察大隊110年12月13日北市警交大執字第1103044016
    號函暨舉發單回執、舉發機關110年12月10日北市警內分交
    字第1103070469號函、現場照片、臺北市政府警察局109年1
    月2日北市警交字第1083113266號函暨檢附取締一般交通違
    規作業程序、逕行舉發歸責駕駛人申請書、原處分裁決書及
    送達證書等件在卷為憑（頁41至77）。而原告不服原處分，
    提起行政訴訟，並以前詞主張，故本件爭點為：被告認定原
    告於前揭時、地有原處分之違規行為，是否有據？原處分認
    事用法有無違誤？現判斷如下：
(一)按「汽車駕駛人之行為有下列情形之一，當場不能或不宜攔
    截製單舉發者，得逕行舉發：四、不服指揮稽查而逃逸」「
    汽車駕駛人轉彎時，有下列情形之一者，處新臺幣600元以
    上1,800元以下罰鍰：二、不依標誌、標線、號誌指示」、
    「汽車駕駛人，駕駛汽車有違反本條例之行為，經交通勤務
    警察或依法令執行交通稽查任務人員制止時，不聽制止或拒
    絕停車接受稽查而逃逸者，除按各該條規定處罰外，處新臺
    幣1萬元以上3萬元以下罰鍰，並吊扣其駕駛執照6個月…」道
    路交通管理處罰條例第7條之2第1項第4款、第48條第1項第2
    款、第60條第1項前段亦有明定。次按「禁行方向標誌，用
    以告示車輛駕駛人禁行之方向。禁止右轉用『禁17』、禁止左
    轉用『禁18』、禁止左右轉用『禁19』、禁止右轉及直行用『禁2
    0』、禁止左轉及直行用『禁21』。設於禁止各種車輛右轉、左
    轉或左右轉道路入口附近顯明之處。有時間、車種、車道特
    殊規定者，應在附牌內說明」，道路交通標誌標線號誌設置
    規則第74條第1項亦有明定。又道路交通安全規則第90條第1
    項規定「駕駛人駕駛汽車，除應遵守道路交通標誌、標線、
    號誌之指示，並服從通指揮人員之指揮外，並應遵守下列規
    定…」。再按「本細則依道路交通管理處罰條例第92條第4 
    項規定訂定之。」、「處理違反道路交通管理事件之程序及
    統一裁罰基準，依本細則之規定辦理。前項統一裁罰基準，
    如附件違反道路交通管理事件統一裁罰基準表。」違反道路
    交通管理事件統一裁罰基準及處理細則第1條、第2條第1項
    、第2 項分別亦有明定，是違反道路交通管理事件統一裁罰
    基準及處理細則即係基於法律之授權所訂定。又依上開基準
    表記載，違反道路交通管理處罰條例第60條第1項規定者，
    汽車駕駛人，駕駛汽車有違反本條例之行為，經交通勤務警
    察或依法令執行交通稽查任務人員制止時，不聽制止或拒絕
    停車接受稽查而逃逸者，如係汽車，於期限內繳納罰鍰或到
    案聽候裁決，處罰鍰2萬元，並吊扣其駕駛執照6個月。而此
    裁罰基準經司法院大法官會議釋字第511號解釋認無違背法
    律保留原則，得為法院裁判時所適用。
(二)揆諸舉發機關員警密錄器影像光碟內容（詳如本判決附件）
    ，可知舉發機關員警係站立於系爭地點旁之人行道上執勤（
    其視線可見行經系爭地點即臺北市內湖區舊宗路一段與新湖
    一路交岔路口之車輛），並於錄影時間04秒至06秒間不斷吹
    哨，並持橘紅色警用指揮棒揮舞，示意正朝員警駛來之系爭
    車輛路邊停車，然系爭車輛於08秒卻逕由員警面前駛過。且
    原告對於舉發機關以110年8月22日北市警交大字第AFU54292
    2號舉發單，舉發其於系爭地點違反禁止左轉標誌左轉乙情
    ，並不否認，亦已繳交罰鍰確定乙情，有上開字號之舉發單
    附卷可稽（按：依道路交通管理處罰條例第48條第1項第2款
    規定，暨舉發機關110年12月10日函附系爭地點設置「禁18
    」之照片）。由上可知，原告於系爭地點違反禁止左轉標誌
    左轉，且不顧舉發機關員警於人行道上之攔停，逕自離去，
    其行為顯然構成道路交通管理處罰條例第60條第1項規定至
    明。
(三)原告雖主張：舉發機關員警違反「交通違規稽查與輕微違規
    勸導作業注意事項」隱蔽於賣場警衛站、收費亭與柵欄入口
    旁，攔查時未開啟警示燈，亦未注意當時路況及當事人安全
    云云。惟上開注意事項業於108年12月31日經內政部警政署
    以交字第10801763712號函停止適用，有臺北市政府警察局1
    09年1月2號函在卷足稽（頁61），而本件違規行為發生於00
    0年0月00日，斯時上開注意事項既停止適用，則無舉發機關
    未依該注意事項規定違反依法行政原則之情形自明。且揆諸
    如附件內容之客觀影像，舉發機關員警所在位置係馬路旁之
    人行道上，其攔停原告時不僅揮舞警用指揮棒，尚不斷吹哨
    ，且由錄影時間16秒至畫面結束之過程，亦可見員警頭戴警
    用帽子、身著警用背心、路旁停放警用機車；另於系爭車輛
    後方同樣違規之車輛，業已受舉發機關員警之攔停而配合受
    檢，並無原告主張員警執勤時刻意由隱密處衝出、無法判別
    來者是賣場警衛或警察之情狀。況舉發機關員警係依照取締
    一般交通違規作業程序執行上開勤務，為免影響交通，復於
    系爭車輛逕行駛離後，查對車輛顏色、車號，再逕行舉發，
    亦屬適法無誤。
(四)再按違反行政法上義務之行為出於故意或過失者，均予處罰
    （行政罰法第7條第1項規定參照）。又所稱「故意」，係指
    行為人對所有違反行政法上義務之客觀構成要件要素的認知
    ，以及實現該構成要件之意志而言。又所謂「過失」，則係
    指行為人對於違反行政法上義務之構成要件事實之發生，雖
    非故意，但按其情節應注意、能注意而不注意，或雖預見其
    能發生而確信其不發生者而言。揆諸附件之內容，員警見系
    爭車輛違規左轉，既已持續揮舞指揮棒、吹哨，站立於系爭
    車輛正前方空曠人行道上，即係於系爭車輛駕駛人前方視線
    明顯可及之處，以明顯動作對其攔停，且當下系爭車輛與員
    警間復無任何人車或物品阻礙，該路段路幅正常、視距良好
    ，系爭車輛轉彎駛來，而與員警間逐漸拉近距離，則原告視
    線毫無可能受到遮蔽，當可視及、聽聞前方警員對其揮手、
    吹哨之舉止，且舉發機關員警之外觀已戴警用帽子、身著警
    用背心、路旁停放警用機車，業如前述，原告復無不能知悉
    員警正在對其攔查之事實，然原告卻於員警持續揮舞指揮棒
    、吹哨示意其停車之際，猶逕自向前行駛，顯有應注意並能
    注意而未注意之情事，至少具有違反行政法上義務之過失，
    自應予以處罰。
五、綜上所述，原告於上開時、地，確有駕駛系爭車輛，違反禁
    止左轉標誌左轉之違規行為，並經舉發機關警員當場揮舞指
    揮棒、吹哨攔停，卻逕自離去，確有「違反處罰條例之行為
    ，拒絕停車接受稽查而逃逸」之違規行為，則被告以原處分
    予以裁處，於法核屬有據。原告訴請撤銷原處分，為無理由
    ，應予駁回。
六、本件第一審訴訟費用計為300元，應由原告負擔，爰確定第
    一審訴訟費用額如主文第2項所示。
據上論結，原告之訴為無理由，依行政訴訟法第98條第1項前段
、第237條之7、第237條之8第1項，判決如主文。
中　　華　　民　　國　　111 　年　　7 　　月　　29　　日
                  行政訴訟庭法  官  曹庭毓
以上正本係照原本作成。
如不服本判決，應於送達後20日內，向本院提出上訴狀，其未表
明上訴理由者，應於提出上訴後20日內向本院補提理由書（均須
按他造人數附繕本），並應繳納上訴費750 元。上訴理由應表明
關於原判決所違背之法令及其具體內容，或依訴訟資料可認為原
判決有違背法令之具體事實。
中　　華　　民　　國　　111 　年　　7 　　月　　29　　日
　　　　　　　　　　　　　　書記官　黃婉晴
訴訟費用計算書
項        目              金  額（新臺幣）    備  註
第一審裁判費               300元
合        計               300元

附件：
檔案名稱：2021_0822_145241_011.MOV 攝影角度：錄影畫面係由舉發機關員警配戴密錄器朝前方拍            攝。 錄影時間：約03分01秒。  錄影時間                  錄影內容 00分00秒至00分00秒 錄影開始，舉發機關員警係自畫面左下角之人行道旁，往前方拍攝右側路旁之店家及行經右側車道之車輛背面、左側車道之來車正面及前方交岔路口之交通號誌（該處係十字路口，密錄器可見前方縱向道路號誌顯示紅燈，下稱系爭路口）。 00分01秒至00分11秒 錄影時間01秒，一輛黑色小型車於前方橫向道路行駛，復左轉系爭路口，朝員警所在方向駛來（畫面左側可見該黑色車輛正面、部分車頭持續接近，下稱系爭車輛；系爭車輛後方則跟隨另輛白色小型車同向左轉）。員警旋於錄影時間04秒起，舉起右手所持之橘紅色警用指揮棒揮舞，示意系爭車輛駛近員警，再於錄影時間05秒起不斷急促吹哨、於錄影時間06秒間將左手舉起，欲指示系爭車輛靠邊停車。惟系爭車輛於錄影時間08秒時自員警面前駛過，隨即快速離去，至錄影時間11秒已駛出畫面。又上開過程，系爭車輛均未停留。 00分12秒至03分01秒 此後，錄影時間16秒時（由員警向左轉移動之畫面，可見員警所在位置之正後方，係標註藍底黃字IKEA字樣之建物），員警再度吹哨、指揮，攔停行駛於系爭車輛後方之白色小型車，該車則於錄影時間22秒時，靠右側路邊停車（此後即係員警舉發該車違規左轉之過程，與本件違規並無關聯，但過程中有拍攝到白色小型車反射出員警之警用帽子及警用背心之影像，且於員警低頭開罰單時有拍攝到警用帽子，並於員警走動時有拍攝到一旁之警用機車，又白色小型車之駕駛人及乘客完全未質疑員警之身分，亦完全配合員警之稽查及取締）。